臺灣臺北地方法院刑事判決　　　　　　 100年度易字第2179號
公　訴　人　臺灣臺北地方法院檢察署檢察官
被　　　告　吳孟聰
上列被告因違反毒品危害防制條例案件，經檢察官提起公訴（10
0年度撤緩偵字第196號），於本院準備程序中，被告就被訴事實
為有罪之陳述，經告以簡式審判之要旨，並聽取當事人意見後，
本院裁定進行簡式審判程序，判決如下：
    主  文
吳孟聰施用第二級毒品，處有期徒刑月，如易科罰金，以新臺
幣壹仟元折算壹日，扣案之甲基安非他命吸食器壹個沒收之，扣
案含有第二級毒品甲基安非他命殘渣而無法析離之殘渣袋只（
袋內殘渣量微無法計重）均沒收銷燬之。
    事  實
一、吳孟聰明知甲基安非他命係經我國主管機關列管之第二級毒
    品，不得擅自持有或施用，竟仍基於施用第二級毒品之犯意
    ，於民國99年 4月27日下午10時許，在新北市○○區○○路
    某網咖店內，以將第二級毒品甲基安非他命置於玻璃球吸食
    器點火燃燒吸食氣體方式，施用第二級毒品甲基安非他命。
    嗣於99年4月28日凌晨1時許，在新北市○○區○○路2段2號
    前，為警當場查獲持有甲基安非他命吸食器 1個、甲基安非
    他命殘渣袋 3只，並經員警採集吳孟聰之尿液送驗後，而得
    悉上情。
二、案經新北市政府警察局新店分局報告臺灣臺北地方法院檢察
    署檢察官偵查起訴。
    理  由
一、訊據被告吳孟聰對上開事實，於警詢時、偵訊中檢察官訊問
    時及本院審理時均坦承不諱（見臺灣臺北地方法院檢察署《
    下稱臺北地檢署》99年度毒偵字第1815號卷第5頁至第8頁、
    第31頁、第45頁、本院卷第18頁至第21頁），且其為警查獲
    後採集之尿液經送臺灣檢驗科技股份有限公司以EIA酵素免
    疫分析法、GC/MS氣相層析質譜儀法初步及確認檢驗後，呈
    安非他命、甲基安非他命陽性反應，有該公司99年5月27日
    濫用藥物檢驗報告及新北市政府警察局新店分局偵辦毒品危
    害防制條例案被移送者姓名及代碼對照表、勘查採證同意書
    在卷可稽（見臺北地檢署99年度毒偵字第1815號卷第19頁至
    第20頁、第38頁），復有本自願接受搜索同意書、搜索扣押
    筆錄、扣押物品目錄表、照片2張（見臺北地檢署99年度毒
    偵字第1815號卷第14頁至第17頁）在卷可參及被告所有之甲
    基安非他命吸食器1組及甲基安非他命殘渣袋3只扣案可佐，
    足認被告前揭自白與事實相符，應堪採信。
二、按現行施用毒品者之刑事政策，於87年立法通過之毒品危害
    防制條例，正式於立法理由中承認施用毒品者，除係刑事法
    意義之犯人外，並具有病人之特色。然對於施用毒品者應採
    行如何之處遇程序，則屬立法形成之自由。該條例於92年修
    正時，針對施用第一、二級毒品者，確認其係具有病患性犯
    人之特質，採行觀察、勒戒以戒除其身癮之措施，明定犯毒
    品危害防制條例第10條之罪者，依同條例第20條、第23條之
    規定，將其刑事處遇程序，區分為「初犯」及「5 年內再犯
    」、「5 年後再犯」。依其立法理由之說明：「初犯」，始
    須經觀察、勒戒；經觀察、勒戒執行完畢釋放後，「5 年內
    再犯」者，因其再犯率甚高，原實施之觀察、勒戒既已無法
    收其實效，應依法追訴。至於經觀察、勒戒執行完畢釋放後
    ，「5 年後再犯」者，前所實施之觀察、勒戒已足以遮斷其
    施用毒品之毒癮，為期自新及協助其斷除毒癮，仍適用「初
    犯」規定，先經觀察、勒戒之程序。於此，僅限於「初犯」
    及「5 年後再犯」二種情形，始應先經觀察、勒戒程序。於
    觀察、勒戒後，認無繼續施用毒品傾向者，應即釋放，並為
    不起訴處分（指非少年犯），認受觀察、勒戒人有繼續施用
    毒品傾向，檢察官應聲請法院裁定令入戒治處所強制戒治，
    而採取單軌之戒毒程序。迨97年4 月30日修正公布之毒品危
    害防制條例第24條第1項則規定：「本法第20條第1項之程序
    ，於檢察官先依刑事訴訟法第253條之1第1項、第253條之2
    之規定，為附命完成戒癮治療之緩起訴處分時，不適用之。
    」，對於「初犯」及「5 年後再犯」毒癮治療方式，採行「
    觀察、勒戒」與「緩起訴之戒癮治療」並行之雙軌模式；後
    者係以社區醫療處遇替代監禁式治療，使衷心戒毒之施用毒
    品者得以繼續正常家庭與社會生活為特色，且檢察官為緩起
    訴處分前，仍應得參加戒癮治療被告之同意，並應向其說明
    完成戒癮治療及其他依刑事訴訟法第253 條之2第1項各款規
    定命其應遵守事項後，指定其前往治療機構參加戒癮治療，
    使被告得以瞭解其後果，審慎作出抉擇，而為落實此項新戒
    毒刑事政策之執行，同條例第24條第2 項並明定「前項緩起
    訴處分，經撤銷者，檢察官應依法追訴」，期以恩威並濟方
    式，使施用毒品者不能心存僥倖，藉此非監禁式治療機會之
    空窗期再犯，俾達成戒除毒癮之實際效果。故此之所謂「依
    法追訴」，應與同條例第23條第2 項規定之「依法追訴」同
    其趣旨，始符立法目的。是有關施用第一級、第二級毒品案
    件，經檢察官為附命完成戒癮治療之緩起訴處分時，既不適
    用毒品危害防制條例第20條第1 項裁定令被告觀察、勒戒之
    規定，則嗣後該緩起訴處分經撤銷時，除該緩起訴係因違法
    或不當經再議程序，由上級檢察機關撤銷者，則應回復未為
    緩起訴處分之狀態，由檢察官續行偵查，視個案之證據，為
    適當之處分外，倘係被告違反原緩起訴處分所附之條件而遭
    撤銷緩起訴處分，自應依偵查之結果，如足認有犯罪嫌疑者
    ，應提起公訴或聲請簡易判決處刑，其犯罪嫌疑不足者，應
    為不起訴之處分，殊無再適用上開規定聲請法院裁定送觀察
    、勒戒之餘地，此乃被告選擇參加戒癮治療毒品防制刑事政
    策之當然結果，且為法律所明定，並無恣意剝奪其受觀察、
    勒戒處遇措施之可言（最高法院100 年度台非字第51號判決
    、100 年度第1 次刑事庭會議決議意旨參照）。
三、經查，如上開施用第二級毒品犯行，經臺灣臺北地方法院檢
    察署檢察官偵查後，於99年7月1日以99年度毒偵字第1815號
    為緩起訴處分，緩起訴期間為 2年，並命被告應於緩起訴期
    間內遵守、履行：「(一)被告應於緩起訴處分確定之日起8 個
    月內，向本署指定之公益團體、地方自治團體支付緩起訴處
    分金新臺幣 5萬元。(二)應依臺北市立聯合醫院松德院區醫師
    指定時間前往治療機構接受藥物治療、心理治療及社會復健
    治療，期間為 1年。(三)預防再犯所為之必要命令：1.按時至
    臺北市立聯合醫院松德院區依醫師指示接受藥物治療，不得
    未依指示時間接受藥物治療逾 7日，或無故未依醫師之指示
    配合接受心理治療及社會復健治療逾 3次。2.對於臺北市立
    聯合醫院松德院區辦理戒癮治療人員不得有強暴、脅迫、恐
    嚇等行為。3.緩起訴處分期間應依通知按時至本署觀護人室
    進行追蹤輔導及尿液毒品檢驗，且檢驗結果不得呈陽性反應
    。4.緩起訴處分期間如經檢察機關或司法警察機關尿液毒品
    檢驗，檢驗結果不得呈陽性反應。5.於戒癮治療期程屆滿後
     7日內，應接受臺北市立聯合醫院松德院區進行尿液毒品與
    其代謝物檢驗及毛髮毒品殘留檢驗；或於戒癮治療期程屆滿
    後15日內，每隔3至5日，連續接受臺北市立聯合醫院松德院
    區進行尿液毒品及其代謝物檢驗 3次，其檢驗結果均須呈陰
    性反應。」該緩起訴處分並於99年 7月23日確定，嗣因被告
    於緩起訴期間內，故意更犯刑法第185條之3之公共危險之有
    期徒刑以上刑之罪，經檢察官提起公訴，並經臺灣板橋地方
    法院以100年交簡字第1975號判決判處罰金9萬元確定，嗣經
    臺北地檢署檢察官以 100年度撤緩字第99號撤銷緩起訴處分
    確定，此有臺灣板橋地方法院檢察署 100年度速偵字第1893
    號聲請簡易判決處刑書、臺北地檢署 100年度撤緩字第99號
    撤銷緩起訴處分書及臺灣高等法院被告前案紀錄表各 1份附
    卷可稽。揆諸前揭說明，被告前雖未經檢察官聲請法院裁定
    觀察勒戒，惟依毒品危害防制條例第24條之規定，於檢察官
    為附命完成戒癮治療之緩起訴處分經撤銷者，檢察官即應依
    法追訴，其於 5年內再犯施用毒品罪，揆諸前開法條及說明
    ，被告所為本件施用甲基安非他命之犯行，並無毒品危害防
    制條例第20條第 1項之適用，而應直接訴追處罰，而無再次
    聲請法院裁定觀察、勒戒之必要。綜上所述，本件事證已臻
    明確，被告犯行堪以認定，應予依法論科。
四、按甲基安非他命係毒品危害防制條例第2 條第2 項第2 款所
    定之第二級毒品，不得非法持有、施用，核被告所為，係犯
    毒品危害防制條例第10條第2 項之施用第二級毒品罪。被告
    持有之低度行為，應為其施用之高度行為所吸收，不另論罪
    。爰審酌被告犯本案施用第二級毒品甲基安非他命犯行，誠
    屬不該，惟考量施用毒品行為於本質上係屬自我戕害行為，
    尚未對社會造成直接損害，反社會性之程度應屬較低，且被
    告坦承犯行，態度良好等一切情狀，量處如主文所示之刑，
    並諭知易科罰金之折算標準。
五、扣案之甲基安非他命吸食器 1個，為被告所有，且係供被告
    施用第二級毒品甲基安非他命所用之物，業據被告供認在卷
    ，均應依刑法第38條第1項第2款之規定宣告沒收之；另扣案
    之甲基安非他命殘渣袋3只，本係被告所有、保存毒品以供
    施用第 2級毒品所用之物，但經鑑驗認其內均有第二級毒品
    甲基安非他命成分殘留，所殘留之毒品均量微無法計重，有
    新北市政府警察局新店分局查獲毒品危害防制條例案件毒品
    初步檢驗報告書 1份在卷可憑（見臺北地檢署99年度毒偵字
    第1815號卷第26頁），並經審認無法析離，是均應依毒品危
    害防制條例第18條第1項前段之規定，諭知沒收銷燬之。
據上論斷，應依刑事訴訟法第 273條之 1第 1項、第 299條第 1
項前段，毒品危害防制條例第10條第 2項、第18條第 1項前段，
刑法第11條前段、第41條第 1項前段、第38條第 1項第 2款，判
決如主文。
本案經檢察官郭力菁到庭執行職務。
中    華    民    國   100    年    9     月    2     日
                  刑事第十五庭  法  官  鄭昱仁
以上正本證明與原本無異。
如不服本判決應於收受送達後10日內向本院提出上訴書狀，並應
敘述具體理由；其未敘述上訴理由者，應於上訴期間屆滿後20日
內向本院補提理由書（均須按他造當事人之人數附繕）「切勿逕
送上級法院」。
                                書記官  葉宜玲
中    華    民    國    100    年    9     月    2    日